【裁判字號】    99,上訴,53
【裁判日期】    990630
【裁判案由】    毒品危害防制條例
【裁判全文】
臺灣高等法院刑事判決                  99年度上訴字第53號
上  訴  人
即  被  告  甲○○
選任辯護人  法律扶助呂翊丞律師
上列上訴人因違反毒品危害防制條例案件，不服臺灣臺北地方法
院98年度訴字第121號，中華民國 98年11月20日第一審判決（起
訴案號：臺灣臺北地方法院檢察署97年度偵字第21451號），提
起上訴，本院判決如下：
    主  文
原判決撤銷。
甲○○販賣第二級毒品，處有期徒刑柒年貳月，扣案之甲基安非
他命柒包（毛重壹拾貳公克，因鑑驗使用零點零壹柒公克）沒收
銷燬之，扣案之外包裝袋柒個、門號0000000000行動電話壹支（
含SIM卡壹張）、分裝袋壹盒、電子磅秤壹台、帳冊壹本均沒收
，未扣案販賣第二級毒品所得即與新臺幣貳仟柒佰元等值之行動
電話易付卡壹張沒收，如全部或一部不能沒收時，追徵其價額或
以其財產抵償之。
其餘被訴以「2700元加1張行動電話易付卡」代價，販賣第二級
毒品予顏有彬部分無罪。
    事  實
一、甲○○（綽號「小朱」）明知甲基安非他命（起訴書誤載為
    安非他命）係屬毒品危害防制條例第2條第2項第2款所列之
    第二級毒品，不得非法販賣，竟意圖營利，基於販賣第二級
    毒品甲基安非他命之犯意，於民國96年8月間某日向姓名、
    年籍不詳綽號「大頭」之成年男子，以新臺幣（下同）5 萬
    元之價格購入1兩（約37.5公克）甲基安非他命，除部分供
    己施用外，其餘甲基安非他命則基於販賣之意思販入後，販
    賣予他人牟利，甲○○即於96年8月27日，在不詳地點，以
    2,700元之價格，販售甲基安非他命1包予顏有彬1次（顏有
    彬施用第二級毒品部分，業經臺灣臺北地方法院以96年度毒
    聲字第938號裁定送觀察、勒戒，嗣因無繼續施用毒品之傾
    向，經臺灣臺北地方法院檢察署以96年度毒偵字第3457號不
    起訴處分書為不起訴處分確定），顏有彬則交付與2700元等
    值之行動電話易付卡1張予甲○○作為代價。嗣於96年9月18
    日10時許，在臺北市○○區○○街30號，為警查獲甲○○，
    並扣得甲○○所有供販賣之甲基安非他命7包（毛重12公克
    ，因鑑驗使用0.017公克），及其所有供販賣甲基安非他命
    所用之外包裝袋7個、電子磅秤1台、分裝袋1盒、帳冊1本、
    門號0000000000行動電話1支（含SIM卡1張）。
二、案經臺灣高等法院檢察署自動檢舉後函請臺灣臺北地方法院
    檢察署檢察官偵查起訴。
    理  由
甲、程序方面：
一、按被告以外之人於檢察事務官、司法警察官或司法警察調查
    中所為之陳述，與審判中不符時，其先前之陳述具有較可信
    之特別情況，且為證明犯罪事實存否所必要者，得為證據，
    刑事訴訟法第159條之2定有明文。查證人顏有彬於警詢時之
    陳述甚為詳盡，對警方之問題均能為連續陳述，足認其於警
    詢時之精神狀態良好，其於警詢時之陳述顯係出於自由意志
    ，並非經不正方法取得，無不可信之情形存在，參以證人顏
    有彬於警詢時，尚未及與被告接觸、串證，所受外界影響之
    程度自然較低，而證人顏有彬嗣於檢察官偵查、原審審理時
    屢見為附和被告之供述而翻異前詞，且經原審審理時交互詰
    問後，以證人顏有彬於原審審理時之證詞與其他事證相互參
    合後，均與事理相悖（詳如後述），足見證人顏有彬於原審
    審理時所為之證述，顯已受外界之影響，其憑信性自然較其
    於警詢時之陳述為低。復參酌證人顏有彬於警詢時之陳述，
    攸關被告是否成立犯罪，亦具有證明犯罪事實存否之必要性
    ，是證人顏有彬於警詢時之陳述，依刑事訴訟法第159條之2
    規定，自有證據能力，被告抗辯證人顏有彬警詢時之陳述無
    證據能力云云，無足採信。
二、復按有事實足認被告或犯罪嫌疑人涉有最輕本刑為3年以上
    有期徒刑之罪，並危害國家安全或社會秩序情節重大，而有
    相當理由可信其通訊內容與本案有關，且不能或難以其他方
    法蒐集或調查證據者，於偵查中由「檢察官」依司法警察機
    關聲請或依職權核發通訊監察書，修正前通訊保障及監察法
    第5條第1項第1款及同條第2項定有明文。司法院大法官於96
    年7月20日所著司法院釋字第631號解釋，固認中華民國88年
    7 月14日制定公布之通訊保障及監察法第5條第2項規定：「
    前項通訊監察書，偵查中由檢察官依司法警察機關聲請或依
    職權核發」，未要求通訊監察書原則上應由客觀、獨立行使
    職權之法官核發，而使職司犯罪偵查之檢察官與司法警察機
    關，同時負責通訊監察書之聲請與核發，難謂為合理、正當
    之程序規範，而與憲法第12條保障人民秘密通訊自由之意旨
    不符，應自該解釋公布之日起，至遲於96年7月11日修正公
    布之通訊保障及監察法第5條施行之日失其效力。惟依修正
    前通訊保障及監察法第5條規定而為之監聽，於法院審理認
    定有無證據能力，應依刑事訴訟法第158條之4：「除另有規
    定外，實施刑事訴訟程序之公務員因違背法定程序取得之證
    據，其有無證據能力之認定，應審酌人權保障及公共利益之
    均衡維護」之規定，以為決定（最高法院97年度台非字第7
    號判決要旨參照）。亦即，檢察官依當時通訊保障及監察法
    第5條規定核發之通訊監察書程序是否適法，自有先予釐清
    之必要。經查，本件判決所援引有關被告與證人顏有彬行動
    電話通話內容，該等通話所使用之行動電話，業經臺灣板橋
    地方法院檢察署檢察官核發通訊監察書後予以執行，業經核
    對無訛，有臺灣板橋地方法院檢察署96年板檢榮良聲監（續
    ）字第001267號通訊監察書附卷可憑（見96年度偵字第1919
    3號偵查卷第36頁至第39頁）。由卷內監察譯文表之通訊內
    容以觀，確有受監察對象關於毒品之對話或暗語，有相當理
    由足認與刑事偵查案件相關，且危及社會秩序情節重大，且
    依其客觀情事，難以通訊監察以外之方法蒐證、調查，又上
    開通訊監察書之核發及執行，雖均係依修正前通訊保障及監
    察法規定，由檢察官予以核發；然於司法院釋字第631 號解
    釋前，實施之公務員主觀上均認係依修正前通訊保障及監察
    法規定實施，尚無蓄意違背法定程序取證之意圖，衡量監聽
    內容涉及之前揭待證事項，堪認係影響社會善良風氣重大、
    攸關負責打擊犯罪基層警員之官箴，縱依修正後通訊保障及
    監察法第5條第2項規定，於偵查中由檢察官依司法警察機關
    聲請或依職權以書面記載第11條之事項，並敘明理由、檢附
    相關文件，聲請法院核復，亦非於法無據，兼衡此係影響公
    共利益重大之事項，相較於受監聽者秘密通訊自由人權保障
    維護利益更鉅，為維持社會秩序所必要，未逾越所欲達成目
    的之必要限度，侵害最少之適當方法。又於本院審理時提示
    由受監聽者表示意見，對受監聽之被告訴訟上防禦不利益之
    程度甚低，本院認為若逕以排除如上開通訊監察書核發、執
    行之適法性，恐對刑事犯罪偵查及我國社會治安生重大危害
    ，而依刑事訴訟法第158條之4規定，認為本案檢察官依修正
    前通訊保障及監察法規定，核發如上開通訊監察書所執行之
    監聽內容，得採為對被告論罪之證據。
三、再按偵查犯罪機關依法定程序監聽之錄音，如已踐行調查證
    據程序，非不可採為認定犯罪事實之基礎，此觀刑事訴訟法
    第165條之1第2項之規定自明。又監聽錄音製作之譯文，如
    僅為偵查犯罪機關單方面製作，而被告或訴訟關係人對其真
    實性復有爭執，法院自應依上開規定勘驗該監聽之錄音踐行
    調查證據之程序，以確認該監聽錄音譯文之真實性，定其取
    捨，不得逕以該監聽錄音之譯文，採為認定被告有罪之基礎
    。亦即警察機關對犯罪嫌疑人依法監聽電話所製作之通訊監
    察紀錄譯文，為該監聽電話錄音之「派生證據」，若被告對
    該通訊監察紀錄譯文有所爭執，而就監聽電話錄音帶又無直
    接播放勘驗之困難，在未辨明該監察紀錄譯文之真正時，自
    不能遽以該通訊監察紀錄譯文採為論罪之基礎。準此，是項
    監聽譯文倘係公務員（員警）依法定程序而取得，被告或訴
    訟關係人就其真實性復無爭執（即不否認譯文所載對話內容
    之真實無偽），法院並曾依刑事訴訟法第165條第1項規定，
    踐行證據調查之法定程序，向被告宣讀或告以要旨，則其自
    得採為認定被告有罪之基礎，而有證據能力（參照最高法院
    96年度臺上字第7147號判決意旨）。查本件判決援引通訊監
    察譯文所載有關被告與顏有彬間通話內容，係經檢察官依修
    正前通訊保障及監察法規定，核發如上開通訊監察書所執行
    之監聽內容，得採為對被告論罪之證據，業如前述，且被告
    已供明該等通訊監察譯文確為其與顏有彬之對話內容（見本
    院卷第52頁），上揭通訊監察譯文亦經本院於審理時踐行刑
    事訴訟法第165條第1項之法定程序，揆諸上開說明，上揭通
    訊監察譯文應有證據能力。
四、又按被告以外之人於審判外之陳述，雖不符刑事訴訟法第
    159  條之1至第159條之4之規定，而經當事人於審判程序同
    意作為證據，法院審酌該言詞陳述或書面陳述作成時之情況
    ，認為適當者，亦得為證據；當事人、代理人或辯護人於法
    院調查證據時，知有刑事訴訟法第159條第1項不得為證據之
    情形，而未於言詞辯論終結前聲明異議者，視為有前項之同
    意，刑事訴訟法第159條之5定有明文。經查，本判決下列所
    引用前述以外之被告以外之人於審判外之陳述，檢察官、被
    告及辯護人於本院言詞辯論終結前均未聲明異議，本院審酌
    結果，認上開證據資料製作時之情況，尚無違法不當及證明
    力明顯過低之瑕疵，亦認為以之作為證據應屬適當。揆諸前
    開規定，爰依刑事訴訟法第159條之5規定，認前揭證據資料
    均有證據能力。
五、末按刑事訴訟法第308條規定：「判決書應分別記載其裁判
    之主文與理由；有罪之判決並應記載犯罪事實，且得與理由
    合併記載。」，同法第310條第1款規定：「有罪之判決書，
    應於理由內分別情形記載左列事項：一、認定犯罪事實所憑
    之證據及其認定之理由。」，及同法第154條第2項規定：「
    犯罪事實應依證據認定之，無證據不得認定犯罪事實。」揆
    諸上開規定，刑事判決書應記載主文與理由，於有罪判決書
    方須記載犯罪事實，並於理由內記載認定犯罪事實所憑之證
    據及其認定之理由。所謂認定犯罪事實所憑之「證據」，即
    為該法第154條第2項規定之「應依證據認定之」之「證據」
    。職是，有罪判決書理由內所記載認定事實所憑之證據，即
    為經嚴格證明之證據，另外涉及僅須自由證明事項，即不限
    定有無證據能力之證據，及彈劾證人信用性可不具證據能力
    之彈劾證據。在無罪判決書內，因檢察官起訴之事實，法院
    審理結果，認為被告之犯罪不能證明，而為無罪之諭知，則
    被告並無檢察官所起訴之犯罪事實存在，既無刑事訴訟法第
    154條第2項所規定「應依證據認定之」事實存在，因此，判
    決書僅須記載主文及理由，而理由內記載事項，為法院形成
    主文所由生之心證，其論斷僅要求與卷內所存在之證據資料
    相符，或其論斷與論理法則無違，通常均以卷內證據資料彈
    劾其他證據之不具信用性，無法證明檢察官起訴之事實存在
    ，所使用之證據並不以具有證據能力之證據為限，是以本件
    關於無罪諭知之部分，既經本院認定犯罪不能證明，本判決
    就該部分即不再論述所援引有關證據之證據能力，併此敘明
    。
六、本件公訴意旨係認被告於96年8月26日、27日間之某日，分
    別以「2,700元」、「2,700元加1張行動電話易付卡」之代
    價，2次販售第二級毒品安非他命予顏有彬，至被告甲○○
    前因於96年8月中旬某日，在其所經營位於台北市○○區○
    ○街30號之電子遊藝場內，以與2,700元等值之安非他命1包
    售予顏有彬，而顏有彬則交付被告1張行動電話易付卡作為
    代價之事實，經本院以97年度上訴字第3146、3147號判決判
    處有罪，並經最高法院以97年度台上字第5635號判決駁回上
    訴確定，惟本院97年度上訴字第3146、3147號判決理由，已
    載明被告另涉嫌於96年8月26日、27日間之某日，販賣安非
    他命予顏有彬之犯行，未據起訴，宜由檢察官另行偵辦等語
    （見97年度偵字第21451號偵查卷第7頁背面），則本院97年
    度上訴字第3146、3147號判決所認定被告販賣第二級毒品安
    非他命予顏有彬之犯行，顯與本案起訴之被告犯罪事實，並
    不相同，亦即本件檢察官所起訴之犯罪事實，並非前案判決
    確定效力所及，即無違反一事不再理原則，其起訴為合法，
    本院自應依法審理，併此敘明。
乙、實體方面：
壹、有罪部分：
  一、訊據被告甲○○矢口否認有何販賣第二級毒品之犯行，辯
      稱：伊並未販賣甲基安非他命予顏有彬，且伊所經營位於
      臺北市○○街30號之電子遊藝場，於96年8月20日遭警方
      查緝後即無營業，伊不可能再於96年8月27日在該處販賣
      甲基安非他命予顏有彬云云。惟查：
    (一)上揭被告販賣甲基安非他命予顏有彬之事實，有扣案之電
      子磅秤1台、分裝袋1盒、帳冊1本、門號0000000000行動
      電話1支（含SIM卡1張）足資佐證，又為警查獲被告時所
      扣之結晶7包（毛重12公克，因鑑驗使用0.017公克），經
      送台灣檢驗科技股份有限公司檢驗，亦經確認為甲基安非
      他命，有台灣檢驗科技股份有限公司96年10月4日濫用藥
      物檢驗報告附卷可憑（見96年度偵字第19193號偵查卷第
      107頁）。而臺北縣政府警察局刑事警察大隊於96年8月26
      日即對被告所使用之0000000000號行動電話門號實施監聽
      通話，此有臺灣板橋地方法院檢察署通訊監察書、通訊監
      察譯文附卷足憑（見96年度偵第19193號偵查卷第34 至40
      頁），且被告甲○○於本院審理時已坦認卷附行動電話號
      碼0000000000號與證人顏有彬所使用行動電話號碼000000
      0000之通訊監察譯文內容，確為其與顏有彬之通話內容無
      訛（見本院卷第52頁），觀諸該等通訊監察譯文，證人顏
      有彬曾於96年8月27日19時23分56秒，以其使用之0000000
      000號電話，撥打被告持用之0000000000號電話，2人通話
      內容如下（見96年度偵第19193號偵查卷第40頁）：
      「顏有彬：喂，一樣27給我，你之前就說27了。
        甲○○：現在外面又漲了，我這批真的不錯。
        顏有彬：我先去桃園拿錢。
        甲○○：好，過來再說。」
      而證人顏有彬於警詢時，經警方提示該通訊監察譯文內容
      ，亦證稱：「27代表現金新台幣2700元，然後拿易付卡價
      值2700元跟小朱交換毒品」等語（見96年度偵字第19193
      號偵查卷第15頁），且被告亦於檢察官偵查時供承：「（
      問：27給我，27係指何意？）卡賣27」、「問：顏有彬及
      周進財之毒品來源？）顏有彬拿卡來換」、「共換過二、
      三次」等語（見96年度偵字第19193號偵查卷第85頁、第
      86頁），況被告於法院羈押訊問，經質之對於檢察官聲請
      羈押之犯罪事實有何意見，被告亦供稱：「顏有彬是跟我
      用換的，他是拿易付卡跟我換」等語（見96年度聲羈字第
      405號卷第4頁），再參諸上開扣案之毒品7包，經檢驗確
      認為甲基安非他命，而該等扣案之甲基安非他命係與被告
      所交付予顏有彬之毒品同批購買等情，已據被告於法院羈
      押訊問時供承在卷（見96年度聲羈字第405號案卷第8頁）
      ，凡此均足徵被告於96年8月27日，在不詳地點，以2,700
      元之價格，販售甲基安非他命1包予顏有彬1次，顏有彬則
      交付與2700等值之行動電話易付卡1張作為代價，被告所
      辯其未販賣安非他命予顏有彬乙節，洵不足採。
    (二)至證人顏有彬雖於檢察官偵查、臺灣臺北地方法院96年度
      訴字第1724號案審理及原審審理時改稱：伊不是拿易付卡
      跟被告換毒品，伊有給他易付卡，但兩者沒有對價關係；
      前述通訊監察譯文中之「27」是指有些檯子放在外面，伊
      等講好二七拆帳，伊要給他錢，他占的比較多份云云（見
      96    年度偵字第19193號偵查卷第110頁，96年度訴字第
      1724號卷第95頁至第105頁，及原審卷第79頁至第84頁）
      ，惟關於證人顏有彬究竟幫被告賣多少檯子、每個機台賣
      多少錢、前開對話之「27」共拆帳多少等關鍵事項，顏有
      彬均語焉不詳，且顏有彬所證「幫忙賣檯子」、「嗣後拆
      帳」等情，亦與被告先於臺灣臺北地方法院96年度訴字第
      1724號案審理時供稱：顏有彬帶客人來遊樂場打電玩，伊
      等是二七分帳云云（見96年度訴字第1724號卷第13頁），
      及被告嗣於臺灣臺北地方法院96年度訴字第1724號案審理
      時所供稱：是顏有彬找地點找店家，他去把機台放在店家
      ，伊等跟店家「三七分帳」，跟店家拆回來的帳，伊等再
      二七拆帳，因為他本來就占一份，因為機台是伊的，他拿
      去寄，如果伊都不抽的話，伊就是占一份，如果伊要的話
      ，伊就講二七，伊是占二、他七，事實伊是占三等情（見
      96年度訴字第1724號卷第278頁反面、第279頁），多所齟
      齬。況證人顏有彬於原審審理時，經質之對於曾與被告以
      行動電話通話、交付被告易付卡數量與次數，及被告交付
      毒品數量與次數等節，其均證稱：不記得、不一定等語（
      見原審卷第82頁至第84頁），唯獨對於通訊監察譯文中所
      載之「27」對話，則供證係指檯子之拆帳，經檢察官詰以
      何謂「一樣27給我」，卻又當庭證述忘記了云云，再質以
      所謂檯子是否指遊戲機台，亦證稱不記得云云（原審卷第
      83頁正面），益徵證人顏有彬事後於檢察官偵查、法院審
      理時翻異前詞，無非係迴護偏袒被告，尚難採信，至被告
      所辯其所經營位於臺北市○○區○○街30號之電子遊戲場
      ，於96 年8月20日遭臺北市政府警察局文山分局查緝後即
      無營業乙節，縱認屬實，惟本院經詳為勾稽上開通訊監察
      譯文，及證人顏有彬於警詢時之證詞，暨被告關於坦認有
      與顏有彬以易付卡交換甲基安非他命之供述，係認被告於
      96年8  月27日，在不詳地點，以2,700元之價格販售甲基
      安非他命1包予顏有彬1次，業如前述，並非認定毒品交易
      地點係在上開電子遊戲場，被告所辯上開電子遊戲場自96
      年8月20日即未營業乙節，亦不能解免被告販賣甲基安非
      他命之罪責。
    (三)按販賣甲基安非他命係違法行為，非可公然為之，且有其
      獨特販售通路及管道，復無公定價格，容易增減分裝之份
      量，而每次買賣之價量，可能隨時依雙方關係深淺、資力
      、需求量及對行情之認知、來源是否充裕、查緝鬆嚴、購
      買者被查獲時供述購買對象之可能風險評估等，而異其標
      準，非可一概而論。關於被告上開販賣第二級毒品之犯行
      ，固無從逕憑卷證資料而推認其所得獲致之具體利潤金額
      為何；然查，近年來政府為杜絕毒品之氾濫，對於查緝施
      用及販賣毒品之工作，無不嚴加執行，販賣毒品罪又係重
      罪，設若無利可圖，衡情一般持有毒品之人當無輕易將所
      持有之毒品轉售他人而甘冒於再次向他人購買時，被查獲
      移送法辦並受長期自由刑或生命刑剝奪危險之理，且不論
      係以何包裝之海洛因，均可任意分裝或增減其份量，而每
      次買賣之價量，亦隨前開因素而為機動地調整，因之販賣
      之利得，除經坦承犯行，或帳冊價量均臻明確外，委難察
      得實情。職是之故，縱未確切查得販賣所得賺取之實際差
      價，但除別有事證，足認係按同一價格轉讓，確未牟利外
      ，尚難執此即認非法販賣之事證有所不足，致知過坦承者
      難辭重典，飾詞否認者反得逞僥倖，而失情理之平。準此
      ，被告將毒品甲基安非他命販售予顏有彬，從中應有牟利
      之意圖，殆無疑義。
    (四)綜上，被告上揭所辯，顯係事後圖卸刑責之詞，不足採信
      。被告販賣安非他命之犯行，洵堪認定，應予依法論處。
  二、論罪科刑部分：
    (一)按被告行為後，毒品危害防制條例第4條第2項有關販賣第
      二級毒品之法定本刑等規定，業於98年5月20日修正公布
      ，於本院裁判時業已施行，修正前毒品危害防制條例第4
      條第2項係規定「製造、運輸、販賣第二級毒品者，處無
      期徒刑或七年以上有期徒刑，得併科新臺幣七百萬元以下
      罰金。」，修正為「製造、運輸、販賣第二級毒品者，處
      無期徒刑或七年以上有期徒刑，得併科新臺幣一千萬元以
      下罰金。」，經比較修正前、後之規定，可知販賣第二級
      毒品罪之法定本刑，修正後規定已就罰金刑部分提高，自
      以修正前毒品危害防制條例第4條第2項之規定有利於被告
      。依刑法第2條第1項前段之規定，應適用修正前毒品危害
      防制條例第4條第2項之規定處斷。
    (二)查甲基安非他命係毒品危害防制條例第2條第2項第2款之
      第二級毒品，不得非法販賣。核被告所為，係犯修正前毒
      品危害防制條例第4條第2項之販賣第二級毒品罪。被告持
      有第二級毒品甲基安非他命之低度行為，應為販賣第二級
      毒品之高度行為所吸收，不另論罪。
  三、原審關於被告甲○○以2,700元價格販售甲基安非他命予
      顏有彬部分，以被告甲○○犯罪事證明確，予以論罪科刑
      ，固非無見。惟查：(一)被告行為後，毒品危害防制條例第
      4  條第2項有關販賣第二級毒品之法定本刑等規定，業於
      98年5月20日修正公布，於本院裁判時業已施行，原審未
      及比較新舊法後予以適用，即有未洽。(二)本案查獲被告時
      所扣之結晶7包（毛重12公克，因鑑驗使用0.017公克），
      經送台灣檢驗科技股份有限公司檢驗，確認為甲基安非他
      命，有台灣檢驗科技股份有限公司96 年10月4日濫用藥物
      檢驗報告附卷可憑（見96年度偵字第19193號偵查卷第107
      頁），且該等扣案之甲基安非他命係與被告所交付予顏有
      彬之毒品同批購買等情，已據被告於法院羈押訊問時供承
      在卷（見96年度聲羈字第405號案卷第8頁），堪認被告販
      售予顏有彬者係甲基安非他命，而非安非他命，原審判決
      誤認被告係販售安非他命予顏有彬，亦有違誤。(三)被告係
      於96年8月27日，在不詳地點，以2,700元之價格，販售安
      非他命1包予顏有彬1次，業如前述，惟原審判決就被告以
      2,700元價格販售甲基安非他命予顏有彬部分，犯罪時間
      僅泛載96年8月26日、27日間某日，已有未合，且並無證
      據證明被告販售甲基安非他命之地點為臺北市○○區○○
      街30號之「好得利禮品商行」，原審竟認被告係於該處販
      售甲基安非他命予顏有彬，容有未洽。(四)依卷附被告所使
      用行動電話號碼0000  000000號與證人顏有彬所使用行動
      電話號碼0000000000之通訊監察譯文內容，扣案之門號00
      00000000行動電話1支（含SIM卡1張），應係被告所有供
      與顏有彬交易毒品聯繫之工具，為被告所有供販賣甲基安
      非他命所用之物，自應依毒品危害防制條例第19條第1項
      之規定沒收，原判決未予沒收，亦有未合。被告上訴意旨
      否認犯罪，雖無理由，惟原判決此部分既有上揭可議之處
      ，自無可維持，應由本院將原判決此部分撤銷，另為適法
      之諭知。爰審酌被告正值壯年，竟不事正當營生，不顧甲
      基安非他命流毒無窮，危害甚鉅，不惜以身試法，且其販
      賣毒品供他人施用，對人身有莫大戕害，危害國民身體健
      康及社會風氣，兼衡被告之素行、智識程度、犯罪動機、
      目的、犯後仍飾詞卸責等一切情狀，量處如主文所示之刑
      ，以示懲儆。至扣案之甲基安非他命7包（毛重12公克，
      因鑑驗使用0.017公克），係與被告所交付予顏有彬之甲
      基安非他命同批購買等情，已據被告於法院羈押訊問時供
      承在卷（見96年度聲羈字第405號案卷第8頁），堪認係經
      查獲供被告販賣之毒品，應依毒品危害防制條例第18  條
      第1項前段規定宣告沒收銷燬。包裹前開毒品之包裝袋7個
      ，係作為毒品外包裝，有防止毒品裸露、逸出及潮濕之功
      用，並為便於分裝、攜帶、販賣毒品所用之物；扣案之分
      裝袋1盒、電子磅秤1台、帳冊1本、門號0000000000行動
      電話1支（含SIM卡1張），均係被告所有供本件販賣毒品
      所用之物，均應依毒品危害防制條例第19條第1項規定宣
      告沒收。另未扣案被告販賣前揭毒品所得即與2,700元等
      值之行動電話易付卡1張，係被告所有因犯罪所得之財物
      ，應依同條例第19條第1項之規定沒收，如全部或一部不
      能沒收時，追徵其價額或以其財產抵償之。至扣案之吸食
      器1組、吸管提撥器3支、葡萄糖2包、玻璃球6個、門號
      0000 000000行動電話1支（含SIM卡1張），均無證據證明
      與被告上揭販賣毒品有所關聯，自無從宣告沒收，併此敘
      明。
貳、無罪部分：
一、公訴意旨另以：被告甲○○於96年8月26日、27日間之某日
    ，在其位於臺北市○○區○○街30號所經營之電子遊藝場內
    ，以「2,700元加1張行動電話易付卡」之代價，販售數量不
    詳之第二級毒品安非他命1次與顏有彬，因認被告涉犯毒品
    危害防制條例第4條第2項之販賣第二級毒品罪嫌云云。
二、按犯罪事實應依證據認定之，無證據不得認定犯罪事實，又
    不能證明被告犯罪者，應諭知無罪之判決，刑事訴訟法第
    154條第2項、第301條第1項分別定有明文。次按認定不利於
    被告之事實，須依積極證據，茍積極之證據本身存有瑕疵而
    不足為不利於被告事實之認定，即應為有利於被告之認定，
    更不必有何有利之證據，而此用以證明犯罪事實之證據，猶
    須於通常一般人均不至於有所懷疑，堪予確信其已臻真實者
    ，始得據以為有罪之認定，倘其證明尚未達到此一程度，而
    有合理性之懷疑存在，致使無從為有罪之確信時，即應為無
    罪之判決，此有最高法院82年度臺上字第163號判決、76年
    臺上字第4986號、30年上字第816號等判例意旨可資參照。
    而刑事訴訟法第161條已於91年2月8日修正公布，其第1項規
    定：檢察官就被告犯罪事實，應負舉證責任，並指出證明之
    方法，因此檢察官對於起訴之犯罪事實，應負提出證據及說
    服之實質舉證責任，倘所提出之證據，不足為被告有罪之積
    極證明，或其指出證明之方法，無從說服法院以形成被告有
    罪之心證，基於無罪推定之原則，自應為被告無罪判決之諭
    知，最高法院92年臺上字第128號判例可資參照。又當事人
    得聲請法院調查證據，而法院為發見真實，亦得依職權調查
    證據，但限於維護公平正義或對被告之利益有重大關係之事
    項為限，修正刑事訴訟法第163條第1、2項定有明文。故法
    院固得依職權調查證據，但並無蒐集證據之義務。蒐集證據
    乃檢察官或自訴人之職責，事實審法院應以調查證據為其主
    要職責，其調查之範圍，亦以審判中所存在之一切證據為限
    ，案內不存在之證據，即不得責令法院為發現真實，應依職
    權從各方面蒐集證據（最高法院91年度臺上字第5846號判決
    可資參照）。公訴人認被告涉犯上開販賣第二級毒品罪嫌，
    無非係以扣案之帳冊、通訊監察譯文，及證人顏有彬於警詢
    時之證詞等，為其論據；被告堅決否認有何上開販賣第二級
    毒品犯行，辯稱：伊並未販賣安非他命予顏有彬等語。經查
    ：觀諸本件扣案之帳冊，其上固有記載「賓2700」2次，及
    記載「賓2700＋1張」1次（見本院97年度上訴字第3147號案
    卷第63頁至第64頁），其中「賓2700」2 次之記載，固可佐
    證本院97年度上訴字第3146、3147號判決所認定被告於96年
    8月中旬間某日，以與2,700元等值之安非他命販售予顏有彬
    之事實，及被告上述於96年8月27日以2,700元價格販售安非
    他命予顏有彬之情，然該帳冊所記載之「賓2700＋1張」部
    分，關於日期則付之厥如，該記載是否與上揭公訴意旨所指
    被告於96年8月26日、27日間販售安非他命予顏有彬之行為
    有關，即非無疑。再觀諸證人顏有彬於警詢、偵查及原審審
    理時，暨另案審理時之歷次證詞（見96年度偵字第19193 號
    偵查卷第13頁至第16頁、第110頁，及原審卷第79頁至第84
    頁，96年度訴字第第1724號案卷第95頁至第105頁），均未
    提及其有以2,700元之現金加上1張易付卡之代價向被告購買
    安非他命之情，且依被告所使用之行動電話號碼0000000000
    號與證人顏有彬所使用行動電話號碼0000000000之通訊監察
    譯文內容（見96年度偵第19193號偵查卷第40頁），顏有彬
    曾於96年8月26日21時20分26秒，以其使用之0000000000號
    電話，撥打被告持用之0000000000號電話，2人通話內容如
    下：
    「顏有彬：你有東西嗎？我拿那1張給你。
      甲○○：你還欠我1張。
      顏有彬：對，我拿過去給你。」
    96年8月27日19時23分56秒，2人又以相同電話號碼聯繫，內
    容如下：
    「顏有彬：喂，一樣27給我，你之前就說27了。
      甲○○：現在外面又漲了，我這批真的不錯。
      顏有彬：我先去桃園拿錢。
      甲○○：好，過來再說。 」
    依上揭通話內容，均難認顏有彬確有以2,700元之現金加上1
    張易付卡之代價向被告購買安非他命，自不能僅憑扣案帳冊
    籠統記載「賓2700＋1張」，即遽認被告有於96年8月26日、
    27日間以「2,700元加1張行動電話易付卡」之代價，販售安
    非他命予顏有彬，此外遍查全案卷，並無其他積極證據足資
    證明被告確有於上開時間以「2,700元加1張行動電話易付卡
    」之代價，販售安非他命予顏有彬，則檢察官對於此部分所
    舉證據，均不足為被告有罪之積極證明，且無從說服本院以
    形成被告有罪之心證，揆諸前揭說明，基於無罪推定之原則
    ，自應為被告無罪判決之諭知。原審未予詳查，遽為被告此
    部分有罪之諭知，容有未洽，被告提起上訴，執此指摘原判
    決不當，為有理由，自應由本院將原判決此部分撤銷，改諭
    知被告無罪之判決，以臻適法。
據上論斷，應依刑事訴訟法第369條第1項前段、第364條、第299
條第1項前段、第301條第1項，修正前毒品危害防制條例第4條第
2項、毒品危害防制條例第18條第1項前段、第19條第1項，刑法
第2條第1項前段，判決如主文。
本案經檢察官姜貴昌到庭執行職務。
中    華    民    國    99    年    6     月    30    日
                  刑事第二十三庭審判長法  官  許宗和
                                      法  官  沈君玲
                                      法  官  林海祥
以上正本證明與原本無異。
如不服本判決，應於收受送達後10日內向本院提出上訴書狀，其
未敘述上訴之理由者並得於提起上訴後10日內向本院補提理由書
（均須按他造當事人之人數附繕本）「切勿逕送上級法院」。
                                      書記官  林淑貞
中    華    民    國    99    年    7     月    1     日
附錄：本案論罪科刑法條全文
修正前毒品危害防制條例第4條
製造、運輸、販賣第一級毒品者，處死刑或無期徒刑；處無期徒
刑者，得併科新臺幣1 千萬元以下罰金。
製造、運輸、販賣第二級毒品者，處無期徒刑或7 年以上有期徒
刑，得併科新臺幣7 百萬元以下罰金。
製造、運輸、販賣第三級毒品者，處5 年以上有期徒刑，得併科
新臺幣5 百萬元以下罰金。
製造、運輸、販賣第四級毒品者，處3 年以上10年以下有期徒刑
，得併科新臺幣3 百萬元以下罰金。
製造、運輸、販賣專供製造或施用毒品之器具者，處1 年以上7
年以下有期徒刑，得併科新臺幣1 百萬元以下罰金。
前5 項之未遂犯罰之。

司法院資訊處製作；財團法人民間司法改革基金會備份。
